臺灣高等法院臺中分院民事裁定
110年度非抗字第176號

再 抗告 人  李文蒼  
代  理  人  謝秉錡律師
相  對  人  德記工業股份有限公司

法定代理人  李文達  
代  理  人  王有民律師 
複 代理 人  曾澤宏律師
上列再抗告人因與相對人德記工業股份有限公司間公司解散事件
，對於中華民國109年3月16日臺灣臺中地方法院109年度抗字第2
37號所為裁定，提起再抗告，本院裁定如下：
      主  文
再抗告駁回。
再抗告程序費用由再抗告人負擔。 
      理  由
一、按非訟事件除以抗告不合法而遭駁回者外，對於抗告法院之
    裁定再為抗告，僅得以其適用法規顯有錯誤為理由，非訟事
    件法第45條第3項定有明文。所謂適用法規顯有錯誤，係指
    原裁定所積極適用之法規，顯然不合於法律規定，或與司法
    院現尚有效及大法官會議之解釋，或最高法院現尚有效之判
    例顯有違反；或消極不適用法規，顯然影響裁判者而言。至
    於法院認定事實錯誤、調查證據欠周、取捨證據失當、漏未
    斟酌證據、裁判不備理由或理由矛盾等情形，均與適用法規
    顯有錯誤有間（司法院大法官釋字第177號解釋、最高法院6
    3年台上字第880號判例意旨參照）。
二、再抗告意旨略以：
　㈠相對人之公司登記經營項目，並無「廠房出租」，然相對人
    現僅從事廠房出租，對於公司登記之經營項目，已無法經營
    或不能繼續經營，原裁定稱相對人並無不能經營之情，其認
    定之事實，已有適用法律不當之違誤。
　㈡經臺中市政府於民國108年6月20日實地查訪結果，相對人位
    於臺中市○○區○○路0段00○0號廠房（下稱系爭廠房）並無營
    業跡象，且相對人之聯絡人稱公司有繼續營業規劃，並與大
    立欣業股份有限公司（下稱大立欣業公司）訂立房屋租賃契
    約，對照財政部中區國稅局大屯稽徵所（下稱大屯稽徵所）
    覆函內容，可見相對人自106年9月1日起至108年5月31日止
    已停止營業，主管機關雖未明示相對人經營有顯著困難，然
    依上開證據可知相對人並無實際經營之情事。
　㈢又原法院於裁定前，並未發函命可能受影響之股東陳述意見
    ，僅稱原法院已詢問各股東意見，違反非訟事件法第44條之
    規定，原裁定適用法規顯有錯誤。
三、相對人答辯意旨略以：
　㈠相對人公司營業規劃是否足以認定無繼續經營之情形，係原
    裁定法院依其職權取捨證據所認定事實當否，非適用法規顯
    有錯誤，非再抗告法院所能斟酌範圍。
　㈡相對人與大立欣業公司訂立房屋租賃契約，有固定資產供出
    租並持續獲得穩定利益，並非已無法繼續營業。
　㈢相對人實收股本為1600萬元、保留盈餘為325萬556元，公司
    權益額尚有1274萬9444元，消極負債僅435萬4000元，相對
    人之資產仍大於負債，尚難認經營有顯著困難或重大損害情
    事。
　㈣再抗告人主張原法院於裁定前未通知可能受影響之股東表示
    意見，違反非訟事件法第44條，原裁定適用法規顯有錯誤等
    語。惟原法院已曾詢問相對人公司之各股東及債權人意見，
    並經股東李林煙、李文達、黃瑞容、李文志、黃雅容等人表
    示不同意解散，另股東李國豪表示同意解散，原法院已踐行
    非訟事件法第44條規定程序，並無適用法規顯有錯誤情事。
    再抗告人指摘原裁定適用法規顯有錯誤，顯無理由，應駁回
    其再抗告。
四、經查：
　㈠再抗告人雖以：⑴相對人之公司登記事項並無「廠房出租」項
    目，然相對人現僅從事廠房出租，而未經營公司登記事項，
    原裁定認相對人無不能經營情事，有認定事實錯誤之違法；
    ⑵經主管機關實地查訪結果，相對人實際上並無營業情形，
    且依大屯稽徵所覆函所示，相對人自106年9月1日起至108年
    8月31日止為停止營業，顯見相對人並無實際經營情事，應
    認相對人經營顯有困難，而予以解散，指摘原裁定不當。然
    此均僅係原法院依其職權取捨證據所認定事實當否之問題，
    與原裁定認定相對人就公司之經營無顯著困難或重大損害情
    事之適用法規是否顯有錯誤無涉。且公司法第11條第1項所
    謂公司之經營，有顯著困難者，係指公司於設立登記後，開
    始營業，在經營中有業務不能開展之原因。如再繼續經營，
    必導致不能彌補之虧損情形而言（最高法院76年度台抗字第
    274號裁定意旨參照）。則股東間縱有意見不合，或公司目
    前代表人經營行為是否得當，要屬再抗告人是否基於股東權
    利，循公司法規定藉由參與以影響公司經營行為，或倘認公
    司經營情形與其期待不符，亦得脫退不再任公司股東，尚難
    以股東間就經營方向有爭議，即逕認公司經營存有顯著困難
    之情形。又再抗告意旨雖稱主管機關訪查結果相對人之廠房
    並無營業跡象，且大屯稽徵所亦函覆相對人自107年1月1日
    起即無申請購買統一發票，顯見相對人並無實際經營等語，
    然相對人營運情形核屬原法院職權取捨證據、認定事實問題
    ，且主管機關之函文僅供法院為准駁之參考，無拘束法院效
    力，況前揭函文亦未認定相對人有經營顯有困難等情，抗告
    人主張原裁定認定相對人公司仍有出租廠房以為經營，適用
    法規顯有錯誤云云，並無足採。
　㈡復按非訟事件法第44條第2項係於102年4月16日增訂，其立法
    理由：「為保障關係人之程序權，避免不當侵害其權益，抗
    告法院為裁定前，應使因其裁定結果而法律上利益受影響之
    關係人有陳述意見之機會。惟如抗告法院認為不適當時，則
    不在此限，以彈性因應。」旨在保障因裁定結果而法律上利
    益受影響之關係人之程序利益。再抗告意旨固指摘原裁定違
    反非訟事件法第44條規定，抗告法院未命可能受影響之股東
    陳述意見云云。然查，相對人之股東李文達、黃瑞容及股東
    兼債權人李文志、黃雅容於109年3月28日已具狀陳報不同意
    解散公司等語（見原法院109年度司更一字第2號卷第87頁）
    ；原法院則於109年4月7日函詢其餘未表示意見之股東陳玫
    君、李林煙就再抗告人聲請解散相對人公司一事表示意見（
    見同前卷第89頁），李林煙於同年4月16日具狀表示不同意
    解散公司（見同前卷第95頁），陳玫君之繼承人李國豪則於
    同年月24日具狀表示同意解散（見同前卷第99頁至第105頁
    ），是原法院就再抗告人所主張解散相對人公司一事，於裁
    定前已使因裁定結果而法律上利益受影響之關係人有陳述意
    見之機會，並經各該股東及債權人具狀表示意見無誤，又本
    院已於110年8月19日當庭提示前開股東及債權陳述意見狀予
    兩造及利害關係人表示意見，有訊問筆錄在卷可憑（見本院
    卷第71頁至第74頁），再抗告意旨主張原法院未通知可能受
    影響之股東陳述意見，違反非訟事件法第44條第2項，指摘
    原法院適用法規顯有錯誤云云，仍屬無據。
　㈢再抗告意旨係就原法院認定事實及證據取捨事項，指摘原裁
    定適用法規錯誤，且就本件聲請事項原法院於程序上業已賦
    予關係人陳述意見之機會，仍指摘適用法規錯誤云云，均不
    可採。準此，抗告法院所為原裁定，於法並無不合。再抗告
    人執前開事由，指摘原裁定適用法規錯誤，求予廢棄，為無
    理由，應予駁回。
五、據上論結，本件再抗告為無理由，依非訟事件法第46條、第
    21條第2項，民事訴訟法第495條之1第2項、第481條、第449
    條第1項、第95條、第78條，裁定如主文。　　
中　　華　　民　　國　　110 　年　　8 　　月　　23　　日
　　　　　　　　民事第六庭    審判長法　官  楊熾光
　　　　　　　　　　　　　　　　    法　官  郭玄義
　　　　　　　　　　　　　　　　    法　官  戴博誠
正本係照原本作成。
不得再抗告。
　　　　　　　　　　　　　　　　    書記官  江玉萍

中　　華　　民　　國　　110 　年　　8 　　月　　23　　日